【裁判字號】    92,自,346
【裁判日期】    920612
【裁判案由】    違反動產擔保交易法
【裁判全文】
臺灣臺中地方法院刑事判決                          九十二年度自字第三四六號
    自  訴  人  乙○○○有限公司  設臺中市○○○街四二號一樓
    自訴代表人  丁○○
    被      告  丙○○
右列被告因違反動產擔保交易法案件，經自訴人提起自訴，本院判決如左：
    主  文
丙○○動產擔保交易之債務人，意圖不法之利益，將標的物出賣，致生損害於債權人
，處有期徒刑參月，如易科罰金，以參佰元折算壹日。
    事  實
一、丙○○前於民國八十八年間，因違反動產擔保交易法案件。經臺灣高雄地方法院
    判處罰金五千元確定，並於八十九年八月十四日繳清罰金執行完畢。詎其猶不知
    悔改，復於九十一年五月二日，以動產擔保交易之附條件買賣方式，向乙○○○
    有限公司（下稱乙○○○公司），購買車牌號碼ＮＰＮ─一三九號重型機車一輛
    ，雙方約定總價金為新臺幣（下同）六萬三千四百四十元，除頭期款八千元先行
    繳付外，餘款五萬五千四百四十元，由丙○○分十二期給付，每月為一期，應於
    每月十日付款四千六百二十元，並約定標的物存放處所為臺中市○○路○段一一
    五巷一三號居處，於價款付清前，前開機車仍屬乙○○○公司所有，丙○○僅能
    佔有使用，不得任意遷移、出賣、出質、移轉、抵押或為其他處分，而為動產擔
    保交易之債務人。詎丙○○取得上開機車後，僅付款三期，即意圖不法之利益，
    於九十一年九月初某日，以三萬元之代價將上開機車出賣予高雄市○○路上某機
    車行，並於九十一年九月九日辦理過戶完畢，丙○○並僅在虛應給付一期款項，
    即自九十一年十月十日起，未再依約給付其餘八期分期款計三萬六千九百六十元
    ，並避不見面，使乙○○○公司追索無著，受有損害。
二、案經乙○○○公司提起自訴。
    理  由
一、訊據被告丙○○固不否認右揭以動產擔保交易之附條件買賣方式，向乙○○○公
    司購買車牌號碼ＮＰＮ─一三九號重型機車一輛，雙方約定總價金為六萬三千四
    百四十元，除頭期款八千元先行繳付外，餘款五萬五千四百四十元，由被告分十
    二期給付，每月為一期，應於每月十日付款四千六百二十元，並約定標的物存放
    處所為臺中市○○路○段一一五巷一三號居處，於價款付清前，前開機車仍屬乙○○○公司所有，丙○○僅能佔有使用，不得任意遷移、出賣、出質、移轉、抵
    押或為其他處分，而為動產擔保交易之債務人。詎丙○○取得上開機車後，僅付
    款三期，即於九十一年九月初某日，以三萬元之代價將上開機車出賣予高雄市○○路上某機車行，並於九十一年九月九日辦理過戶完畢，丙○○並僅再給付九十
    一年九月份之分期款，即自九十一年十月十日起，未再依約給付其餘八期分期款
    計三萬六千九百六十元之事實，惟辯稱：上開機車伊係於九十一年九月中旬遷移
    至高雄市現住處，之後因伊債權人「甲○○」要求伊須將機車交予「甲○○」，
    伊始將機車交予「甲○○」。嗣「甲○○」又要求伊須將機車出賣還款，伊因積
    欠「甲○○」借款，才同意配合辦理出售事宜，「甲○○」現已遷移不明云云。
    然查，右揭事實，業據自訴代表人丁○○指訴歷歷，並有動產擔保附條件買賣契
    約書及機車過戶資料查詢表各一份附卷可稽，且被告亦直承確有將機車以三萬元
    代價出售之事實。又被告於九十二年五月十二日本院訊問時先係辯稱：伊係於九
    十一年九月或十月間，將上開機車遷移至高雄縣仁武鄉○○村○○○鄰○○路二
    六七巷六弄十九之十六號住處。現上開機車在伊友人「甲○○」處，因伊積欠「
    甲○○」借款，機車被「甲○○」牽去，「甲○○」係於九十一年十月中旬左右
    ，至高雄縣仁武鄉○○村○○○鄰○○路二六七巷六弄十九之十六號伊現住處將
    車牽走云云。嗣於九十二年五月二十九日本院審理中則改辯稱：「（你是何時把
    車子遷離臺中市○○路○段一一五巷一三號？）九十一年年底的時候。」、「（
    上次你說是九十一年九月或十月？）應該是九十一年九月中旬。」云云，核被告
    此部分辯詞先後不一，已有可疑。況被告早於九十一年九月九日前，即將機車出
    售，並於九十一年九月九日辦理過戶，已如前述，則被告豈有在出售上開機車後
    ，復於九十一年九月中旬再將機車遷移至其上址現住處，並於九十一年十月間將
    機車出質予「甲○○」之可能。是被告前開有關「甲○○」其人之辯詞，顯係事
    後避重就輕之詞，尚難採信。此外，被告既未能提供「甲○○」之年籍及現在住
    址供本院調查，亦難僅憑被告此部分核有瑕疵之自白，遽認被告在為本案上開犯
    行前，另有將前開機車出質之犯行，附此指明。綜上所述，本案事證明確，被告
    犯行堪以認定。
二、核被告丙○○所為，係犯動產擔保交易法第三十八條之罪。又被告將車遷移至上
    開機車行出售，其遷移之行為應為出賣之行為所吸收，不另論罪（臺灣高等法院
    八十八年十二月法律座談會結論意旨參照）。爰審酌被告已有違反動產擔保交易
    法案件前科，有臺灣高等法院被告全國前案紀錄表一份在卷可稽，其竟又再為本
    案犯行及其犯罪之動機、目的、手段、犯罪雖後坦承犯行，惟迄未清償積欠自訴
    人之餘款計三萬六千九百六十元之態度，與動產擔保交易制度，實係單純之民事
    債權債務關係，立法者雖以刑罰規定介入其中，惟其並無刑法上所規範各類犯罪
    之潛在危害，自訴人仍得循民事訴訟程序依法向被告求償等一切情狀，量處如主
    文所示之刑，並諭知易科罰金之折算標準。
據上論斷，應依刑事訴訟法第三百四十三條、第二百九十九條第一項前段，動產擔保
交易法第三十八條，刑法第十一條前段、第四十一條第一項前段，罰金罰鍰提高標準
條例第一條前段、第二條，判決如主文。
中      華      民      國    九十二    年      六      月     十二     日
                                    臺灣臺中地方法院刑事第三庭
                                        法  官    江奇峰
右正本證明與原本無異。
如不服本判決，應於判決送達後十日內向本院提出上訴狀，上訴於臺灣高等法院臺中
分院( 須附繕本 )。
                                        書記官
中      華      民      國    九十二    年      六      月     十六     日
附錄論罪科刑法
條動產擔保交易法第三十八條動產擔保交易之債務人，意圖不法之利益，將標的物遷
移、出賣、出質、移轉、抵押或為其他處分，致生損害於債權人者，處三年以下有期
徒刑、拘役或科或併科六千元以下之罰金。


司法院資訊處製作；財團法人民間司法改革基金會備份。
